臺灣高等法院臺南分院刑事判決 
110年度上訴字第790號
上  訴  人  臺灣臺南地方檢察署檢察官
被      告  沈慶彰
000000000000
            陳月珠
上列上訴人因被告偽造文書等案件，不服臺灣臺南地方法院109
年度訴字第1489號，中華民國110年5月5日第一審判決（起訴案
號：臺灣臺南地方檢察署109年度調偵續字第30號），提起上訴
，本院判決如下：
    主  文
上訴駁回。
    理  由
一、本院審理範圍：
    檢察官依告訴人黃嘉彬具狀請求就原判決關於被告沈慶彰、
    陳月珠有罪部分，提起上訴，其餘被告陳月珠無罪部分，檢
    察官未提起上訴，不在本院審理範圍。是本院僅就檢察官上
    訴部分審理，併此指明。
二、按刑事訴訟法第350條、第361條、第362條、第367條規定，
    不服地方法院之第一審判決而上訴者，須提出上訴書狀，並
    應敘明具體理由，為上訴必備之程式；倘已提出上訴理由，
    但所提非屬具體理由者，則由第二審法院以上訴不合法律上
    之程式，判決駁回。而所謂具體理由，固不以其書狀應引用
    卷內訴訟資料，具體指摘原審判決不當或違法之事實，亦不
    以新事實或新證據為上訴理由時，應具體記載足以影響判決
    結果之情形為必要。但上訴之目的，既在請求第二審法院撤
    銷或變更第一審之判決，所稱「具體」，當係抽象、空泛之
    反面，若僅泛言原判決認事用法不當、採證違法或判決不公
    、量刑過重等空詞，而無實際論述內容，或所舉之事由不足
    為其上訴理由之所憑，均難認具體。是以上訴人之上訴書狀
    ，雖有敘述上訴理由，惟未具體敘述第一審判決有何上述違
    法、不當情形，其所為上訴，即不符合上訴之法定要件。
三、原審認被告沈慶彰就原判決犯罪事實一㈠至㈤（即附表一至附
    表五），被告陳月珠就原判決犯罪事實一㈡至㈤（即附表二至
    附表五）所載犯行，係分別犯刑法第339條第1項詐欺取財罪
    及同法第216條、第210條行使偽造私文書罪。被告沈慶彰、
    陳月珠就犯罪事實一㈡至㈤之犯行，均有犯意聯絡及行為分擔
    ，應論以共同正犯；其等所犯行使偽造私文書罪及詐欺取財
    罪，均係以一行為，同時觸犯上開二罪名，為想像競合犯，
    皆應依刑法第55條規定，從一重之行使偽造私文書罪處斷等
    情，係依憑被告2人之供述，證人即告訴人黃嘉彬之指證，
    證人即被告沈慶彰之兄潘榮茂、甲公司負責人陳金鑰、乙公
    司負責人陳三源、證人沈建宏、黃凱婷等人之證詞；並有第
    一銀行帳號00000000000號之存摺存款客戶歷史交易明細表
    、原判決附表一至附表五所示之支票影本、臺南市政府107
    年8月16日府經工商字第00000000000號函暨丙公司100年至1
    06年間之變更登記表在卷足佐；另就被告沈慶彰、陳月珠所
    辯，詳述不可採之理由及依憑之證據。復敘明：
　㈠審酌被告沈慶彰、陳月珠利用告訴人信賴被告沈慶彰兄長潘
    榮茂之財力，在丙公司負責人潘榮茂已變更為沈建宏之情況
    下，仍持其子沈建宏公司之支票，盜用潘榮茂之印章，假冒
    潘榮茂仍為丙公司負責人之表徵，並背書負責，致告訴人借
    款如原判決附表一至附表五所示金額與其等週轉，其等動機
    及行為均可議；又被告沈慶彰曾有過失致死之素行，被告陳
    月珠先前無任何刑案紀錄，有其等臺灣高等法院被告前案紀
    錄表存卷可查。惟考量被告2人對於客觀事實均坦承不諱，
    其等事後有積極與告訴人協調債務，業據證人即告訴人黃嘉
    彬於審理時證述明確（原審卷第180-182頁），並有書面資
    料存卷足憑（原審卷第113頁），足認被告2人並非完全置身
    事外。再者，被告沈慶彰盜用潘榮茂之印章，被告陳月珠僅
    是配合其夫向黃嘉彬借款，相較之下，被告陳月珠之可責性
    較低；而被告沈慶彰於原判決附表四中，所詐得之金額較其
    他部分少，應予不同評價，然附表四部分係由被告陳月珠出
    面向黃嘉彬借款，倘再予量處較輕之刑度，經易科罰金之後
    ，所得之利益與刑罰恐有失衡之嫌，故對被告陳月珠四次犯
    行，皆為相同之刑度為宜；兼衡以被告沈慶彰、陳月珠於審
    理時自述之智識程度、經濟狀況等一切情狀，各量處被告沈
    慶彰如原判決附表一至附表五主文欄所示之刑，對於被告陳
    月珠部分，量處附表二至附表五主文欄所示之刑，並諭知易
    科罰金之折算標準。
  ㈡被告沈慶彰犯行使偽造私文書罪共5罪；被告陳月珠犯行使偽
    造私文書罪共4罪，其等所犯各罪，犯罪時間相隔最長約3個
    月，犯罪手段相似，侵害同一被害人等刑罰累加因素，予以
    綜合判斷，分別定被告沈慶彰應執行有期徒刑1年6月，被告
    陳月珠應執行有期徒刑1年，及就被告陳月珠部分，諭知易
    科罰金之折算標準。
　㈢沒收部分：
　１告訴人就附表一至附表五所示支票，分別對丙公司、甲公司
    、乙公司、被告沈慶彰、陳月珠提起支付命令或民事訴訟，
    並取得勝訴判決確定或支付命令裁定等情，有臺灣桃園地方
    法院107年度壢簡字第550、566號民事確定判決、原審107年
    度南簡字第669號民事確定判決、107年度司促字第5176號裁
    定可稽，是以告訴人債權雖獲得法律上之保障，仍須考量請
    求權是否已經被實現、履行之情形。
  ２被告2人已清償告訴人部分債務，經告訴人確認其等還款之金
    額，不含利息，還款617,907元共2筆、28,100元1筆、428,7
    00元1筆，合計1,692,614元，有書面資料、領款簽收單在卷
    可查，此部分被告2人已清償告訴人，依刑法第38條之1第5
    項規定不予宣告沒收。
  ３被告沈慶彰向告訴人借款如犯罪事實一㈠至㈤所示金額，即249
    萬3,766元、203萬9,698元、255萬1,414元、148萬2,459元
    、246萬8,892元，合計11,036,229元，扣除已還款之1,692,
    614元，尚有9,343,615元未返還與黃嘉彬，而被告沈慶彰掌
    管丙公司之財務，且告訴人是借款與被告沈慶彰，尚難遽認
    被告陳月珠有獲得不法所得，是以未扣案之9,343,615元不
    法所得部分，應認是被告沈慶彰之不法所得，應依刑法第38
    條之1第1項規定沒收，於全部或一部不能沒收時，追徵其價
    額。
  ４附表一至附表五所示支票上，被告沈慶彰盜用潘榮茂之印章
    所蓋之印文，並非偽造印章之印文，不在刑法第219條規定
    必須沒收之列，爰均不另為沒收之諭知。
  ㈣經核原審已詳敘其認定被告2人犯行使偽造私文書、詐欺取財
    罪等事實所憑證據及理由，其證據取捨、事實之認定均核與
    經驗法則、論理法則無違，法律適用、量刑、定刑及沒收之
    諭知亦均妥適。
四、檢察官依循告訴人請求提起上訴，理由略以：
  ㈠茲據告訴人黃嘉彬具狀請求上訴，略以：被告2人以其等共同
    設立之甲公司、乙公司之支票，向告訴人詐得金錢，2人行
    為一致且結果目的均相同，詎原審遽認被告陳月珠僅係配合
    被告沈慶彰之行為，而量處較低之刑度，卻無確切之依據，
    顯無理由。且告訴人迄今仍等待被告2人提出和解之計畫，
    惟被告2人於告訴人提出本件告訴後，皆無任何之清償行為
    ，犯後態度不佳，惟原審僅判處被告沈慶璋應執行有期徒刑
    1年6月、被告陳月珠應執行有期徒刑1年，顯有失之輕縱之
    嫌等語前來。
　㈡經核閱聲請人所述事項，認其聲請上訴尚非顯無理由，爰附
    送原聲請狀依刑事訴訟法第344條第1項、第2項、第361條提
    起上訴，請將原判決撤銷，更為適當合法之判決等語。
五、經查：
  ㈠按刑之量定，為求個案裁判之妥當性，法律賦予法院裁量之
    權，量刑輕重，屬為裁判之法院得依職權自由裁量之事項，
    苟其量刑已以行為人之責任為基礎，並斟酌刑法第57條各款
    所列情狀，在法定刑度內，酌量科刑，如無偏執一端，致明
    顯失出失入情形，即不得單就量刑部分遽指為不當或違法。
    原審就被告犯罪情節、告訴人所受之損害，及其他科刑部分
    之量刑基礎，已於理由欄內具體說明，業如前述；顯已斟酌
    刑法第57條各款事由，基於刑罰目的性之考量、刑事政策之
    取向以及行為人刑罰感應力之衡量等因素而為刑之量定，並
    未逾越法定刑度，亦無違背公平正義之精神，客觀上不生量
    刑畸重畸輕之裁量權之濫用；再者，告訴人未全數清償本件
    債務，業據原審量刑審酌在案，且告訴人亦循民事訴訟程序
    或聲請對被告2人支付命令，以為救濟，亦無再予加重之理
    由。是本院審核前開各量刑事由，認為原審對被告2人量處
    之刑，洵屬妥適，並無顯然失出或有失衡平之情事，難謂有
    過輕之情事。
  ㈡本件檢察官上訴理由書雖記載檢附告訴人之「聲請狀」或敘
    明引用以為補充之上訴理由，但該上訴書並未附有告訴人之
    「聲請狀」，且因非屬檢察官上訴書狀本身所述之理由，而
    刑事訴訟法復無上訴理由得引用或檢附其他文件代替之規定
    ，本院自無從審酌（最高法院107年度台上字第4729號判決
    意旨參照）。
　㈢又縱寬認檢察官上訴引用告訴人請求上訴狀所載之理由，即
    為檢察官的上訴理由。但觀之該上訴理由，係就原審量刑已
    為審酌事項再為爭執，指摘原判決所定執行刑失之輕縱，難
    認已敘述具體理由。
六、綜上，檢察官上訴理由僅爭執原審業已審酌之事項，並未舉
    出相關之具體事由，其認原審有量刑過輕之違誤，自難謂已
    敘明具體理由。是本件上訴顯無具體理由而不合法定程式，
    應予駁回，並不經言詞辯論為之。
據上論斷，應依刑事訴訟法第367條前段、第372條，判決如主文
。
中　　華　　民　　國　　110 　年　　7 　　月　　16　　日
                  刑事第一庭    審判長法  官  楊清安
                                      法  官  蕭于哲
                                      法  官  陳珍如 
以上正本證明與原本無異。
如不服本判決應於收受送達後20日內向本院提出上訴書狀，其未
敘述上訴理由者，並得於提起上訴後20日內向本院補提理由書（
均須按他造當事人之人數附繕本）「切勿逕送上級法院」。
　　　　　　　　　　　　　　　　　　　書記官  盧建元
中　　華　　民　　國　　110 　年　　7 　　月　　16　　日